【裁判字號】    99,易,3242
【裁判日期】    991213
【裁判案由】    毒品危害防制條例
【裁判全文】
臺灣臺北地方法院刑事判決              99年度易字第3242號
公  訴  人  臺灣臺北地方法院檢察署檢察官
被      告  廖文慶
上列被告因毒品危害防制條例案件，經檢察官提起公訴（99年度
毒偵字第3400號），嗣於本院準備程序中，被告就被訴事實為有
罪之陳述，經告以簡式審判之要旨，並聽取當事人意見後，本院
裁定進行簡式審判程序，判決如下：
    主  文
廖文慶施用第二級毒品，處有期徒刑伍月，如易科罰金，以新臺
幣壹仟元折算壹日。
    事  實
一、廖文慶於民國87年間因施用毒品案件，經依本院87年度毒聲
    字第1249號裁定令入勒戒處所觀察、勒戒後，認無繼續施用
    毒品之傾向，於87年11月17日釋放出所，並由臺灣臺北地方
    法院檢察署檢察官於87年11月21日以87年度偵字第22298 號
    為不起訴處分；又於88年間因施用毒品案件，經依本院88年
    度毒聲字第315 號裁定令入勒戒處所觀察、勒戒後，認有繼
    續施用毒品傾向，由臺灣臺北地方法院檢察署檢察官於88年
    2 月22日以88年度偵字第3585號提起公訴及聲請強制戒治，
    經依本院88年度毒聲字第625 號裁定令入戒治處所施以強制
    戒治，嗣經本院以88年度毒聲字第2386號裁定停止戒治，所
    餘期間付保護管束，而於88年10月11日停止其處分之執行釋
    放出所，於89年2 月29日期滿執行完畢，其刑案部分經本院
    以88年度易字第890號判處有期徒刑4 月確定，並於89年6月
    15日易科罰金執行完畢（不構成累犯）；再於98年間因施用
    第二級毒品案件，經本院以98年度簡字第4345號判處有期徒
    刑3月確定（因易服社會勞動未履行完成，於99年9月21日接
    續執行，不構成累犯）；另於99年間因兩次施用第二級毒品
    案件，經本院各以99年度簡字第1954號及99年度易字第2825
    號判決分別判處有期徒刑4月及5月確定（均尚未執行完畢，
    不構成累犯）。詎猶不知悔改，於99年9月14日夜間8時許，
    在臺北縣新店市○○路路邊，以玻璃球（未扣案）燒烤後吸
    食煙霧之方式施用第二級毒品甲基安非他命1 次，嗣經警於
    翌（15）日中午12時許在臺北縣新店市住所查獲，經採集尿
    液送驗結果，發現呈現第二級毒品安非他命及高濃度甲基安
    非他命陽性反應，因悉上情。
    理  由
一、上開事實，業據被告廖文慶於本院審理時坦承不諱（見本院
    99年11月29日準備程序筆錄及同日審判筆錄），且其尿液檢
    體為警採集送驗後，經以氣相層析質譜儀法確認檢驗結果，
    確呈安非他命及高濃度之甲基安非他命陽性反應，此有台灣
    檢驗科技股份有限公司99年10月13日日濫用藥物檢驗報告附
    卷可稽（見臺灣臺北地方法院檢察署99年度毒偵字第3400號
    卷第44頁），足認被告任意性自白與事實相符，事證明確，
    犯行堪以認定，應予依法論科。
二、按92年7月9日修正公布，自93年1月9日施行之毒品危害防制
    條例第20條、第23條將施用毒品之刑事處遇程序，區分為「
    初犯」及「5年內再犯」、「5年後再犯」。依其立法理由之
    說明：「初犯」，經觀察、勒戒或強制戒治後，應為不起訴
    處分或不付審理之裁定；「5 年內再犯」者，因其再犯率甚
    高，原實施之觀察、勒戒及強制戒治既已無法收其實效，爰
    依法追訴或裁定交付審理。至觀察、勒戒或強制戒治執行完
    畢釋放後，「5 年後再犯」者，前所實施之觀察、勒戒或強
    制戒治已足以遮斷其施用毒品之毒癮，為期自新及協助其斷
    除毒癮，仍適用「初犯」規定，始應先經觀察、勒戒、強制
    戒治之程序。從而依該次修正後之規定，僅限於「初犯」及
    「5 年後再犯」二種情形，應先經觀察、勒戒或強制戒治之
    程序，此乃該條例第10條之例外規定。倘被告於5 年內已再
    犯，經依法追訴處罰，縱其第3次（或第3次以上）再度施用
    毒品之時間，在初犯經觀察、勒戒或強制戒治執行完畢釋放
    5年以後，因與單純之「5年後再犯」之情形有別，不合於「
    5年後再犯」之例外規定；且因已於「5年內再犯」，顯見其
    再犯率甚高，原實施觀察、勒戒或強制戒治，已無法收其實
    效，即應回歸原則性規定，由檢察官逕行起訴，依該條例第
    10條處罰（最高法院96年度臺非字第236 號判決意旨及97年
    度第5 次刑事庭會議決議參照）。經查，被告有如事實欄所
    示施用毒品紀錄，有臺灣高等法院被告前案紀錄表在卷可按
    ，揆諸前開規定及說明，被告所為本件施用二級毒品之犯行
    ，並無「初犯」規定之適用，而應直接訴追處罰。
三、按甲基安非他命為毒品危害防制條例第2條第2項第2 款所列
    之第二級毒品，是核被告所為，係犯毒品危害防制條例第10
    條第2 項之施用第二級毒品罪。其施用前持有第二級毒品甲
    基安非他命之低度行為，為施用之高度行為所吸收，不另論
    罪。爰審酌被告被告曾因施用毒品案件，經執行觀察、勒戒
    及強制戒治完畢及經法院判處罪刑確定後，猶未能戒除施用
    毒品惡習，復為本件施用第二級毒品甲基安非他命犯行，然
    被告於本院審理時業已坦承犯行，犯後態度非差，其施用毒
    品乃戕害自身身心健康，尚未危及他人等一切情狀，量處如
    主文所示之刑，並諭知易科罰金之折算標準。至扣案之鼻管
    1支、鏟管2支及殘渣袋2 個，被告雖供承為其所有，惟否認
    為本件施用毒品所使用（見上開審判筆錄第2 頁），又無證
    據證明該等扣案物品確與被告所為本件犯行有關，與屬從刑
    之沒收要件不合，爰不予宣告沒收，附此敘明。
據上論斷，應依刑事訴訟法第273條之1第1項、第299條第1 項前
段，毒品危害防制條例第10條第2 項，刑法第11條前段、第41條
第1項前段，判決如主文。
本案經檢察官黃碧玉到庭執行職務。
中    華    民    國    99    年    12    月    13    日
                        刑事第十四庭  法  官  賴武志
上正本證明與原本無異。
如不服本判決應於收受送達後10日內向本院提出上訴書狀，並應
敘述具體理由；其未敘述上訴理由者，應於上訴期間屆滿後20日
內向本院補提理由書（均須按他造當事人之人數附繕本）「切勿
逕送上級法院」。
                                      書記官  劉麗英
中    華    民    國    99    年    12    月    13    日
附錄本案論罪科刑法條全文：
毒品危害防制條例第10條
施用第一級毒品者，處6月以上5年以下有期徒刑。
施用第二級毒品者，處 3 年以下有期徒刑。

司法院資訊處製作；財團法人民間司法改革基金會備份。
